【裁判字號】    99,財管,100
【裁判日期】    990824
【裁判案由】    選任遺產管理人
【裁判全文】
臺灣臺北地方法院民事裁定             99年度財管字第100號
聲  請  人  財團法人台北市私立中山國民小學
法定代理人  乙○○
上列聲請人聲請指定被繼承人甲○○遺產管理人事件，本院裁定
如下：
    主      文
指定財政部國有財產局台灣北區辦事處為被繼承人甲○○之遺產
管理人。
准對被繼承人甲○○（男、民國前6 年6月7日出生，身分證統一
編號：Ｚ000000000號，民國77年7 月10日死亡，生前住台北市○
○區○○街16號）之繼承人為承認繼承之公示催告。
被繼承人之大陸地區以外之繼承人，應自前項公示催告最後登載
新聞紙之日起，壹年內承認繼承；其大陸地區之繼承人，應自被
繼承人死亡之日起參年內以書面向本院為繼承之表示，上述期限
屆滿，無繼承人承認繼承時，被繼承人之遺產，於清償債權，並
交付遺贈物後，如有剩餘即歸屬國庫。
被繼承人之債權人及受遺贈人，應自本公示催告最後登載新聞紙
之日起壹年陸個月內，報名債權及為願受遺贈與否之聲明，如不
於上述期間內為報名或聲明者，僅得就剩餘財產行使其權利。
財政部國有財產局臺灣北區辦事處應於本裁定確定之日起貳拾日
內將本裁定登載公報、新聞紙或其他相類之傳播工具，並將登載
證據檢送本院，逾期視為撤回公示催告之聲請。
程序費用由被繼承人之遺產負擔。
    理      由
一、本件聲請意旨略以：聲請人曾於56年3月1日向訴外人訾雲成
    購買坐落於木柵區○○段溝子口小段26之9 號地號之土地及
    其上一幢門牌號碼為溝子口19號之建物，取得前開系爭土地
    之權利範圍為二分之一，斯時為求移轉登記手續便利，遂暫
    借當時擔任校長之盛西清（即被繼承人甲○○之妻）之名義
    辦理登記，詎料聲請人之前校長尚未來得及偕同聲請人辦理
    更名，及於68年2 月14日死亡，聲請人在繼承人不明狀況下
    ，於98年2月5日以盛西清為被繼承人向鈞院聲請選任遺產管
    理人，並蒙鈞院於98年2月16日以98年度財管字第8號民事裁
    定指定國有財產局台灣北區辦事處為盛西清之遺產管理人，
    並准對盛西清之繼承人為承認繼承之公示催告在案。然查聲
    請人依法向鈞院提起98年度訴字第1610號請求所有移轉登記
    事件之訴訟程序中，方知盛西清68年2 月14日死亡時，其夫
    甲○○依法為盛西清之法定繼承人，惟甲○○對其應繼財產
    即系爭土地及其上建物並未辦理繼承登記，且於77年7 月10
    日死亡，其是否有應繼承之人不明，而其親屬亦未於繼承開
    始後1 個月內召開親屬會議選定遺產管理人，致聲請人對前
    開借名登記之系爭土地及其上建物，至今遲遲無法行使權利
    ，爰依民法第1178條第2 項規定，聲請指定遺產管理人等語
    。
二、按繼承開始時，繼承人有無不明，而無親屬會議或親屬會議
    未於1 個月內選定遺產管理人者，利害關係人得聲請法院選
    任遺產管理人，定6 個月以上之期限，公告繼承人，命其於
    期限內承認繼承，民法第1177條、第1178條第1項、第2項規
    定甚明。聲請人主張被繼承人甲○○於77年7 月10日死亡，
    並無法定繼承人，業據其提出被繼承人除戶謄本、土地謄本
    、杜賣證書抄本存查、土地所有權狀、台北縣稅捐稽徵處文
    山分處抄本存查、盛西清除戶戶籍謄本、台北地方法院98年
    度財管字第8 號民事裁定影本等件為證，自堪信為真實。又
    聲請人主張對被繼承人甲○○之遺產有委託借名登記之情，
    存有利害關係，業據其提出台北市稅捐稽徵處大安分處92年
    、93年與95年地價稅繳款書為證，亦堪信為真實。從而，聲
    請人以利害關係人之身分聲請選任被繼承人甲○○之遺產管
    理人，核與首揭規定尚無不合。
三、次按民法第1177條之立法理由指明遺產管理人之旨定，旨在
    維護公益及被繼承人債權人之利益，顯非以遺產管理人管理
    遺產是否有實質利益為考量，參以非訟事件法第149條第3項
    規定，法院所選任之遺產管理人得由自然人、公務機關任之
    ，本條規定之修法理由為無人承認繼承之遺產清理完畢後，
    如有賸餘，應歸屬國庫，而國有財產向由公務機關擔任管理
    人，故除自然人外，亦得選任適當之公務機關任之。本院審
    酌被繼承人甲○○之繼承人有無不明，且被繼承人之親屬亦
    未於繼承開始1 個月內選定遺產管理人，而被繼承人甲○○
    之遺產亟待管理，並斟酌遺產管理人之職務，依民法第1179
    條之規定，其程序相當複雜，任務頗為繁重，為保障債權人
    之利益及期程序之公正、公信起見，爰指定財政部國有財產
    局臺灣北區辦事處為被繼承人甲○○之遺產管理人，且為承
    認繼承之公示催告。
四、復按公示催告之公告，應黏貼於法院之公告處，並登載於公
    報、新聞紙或其他相類之傳播工具。前項登載公報、新聞紙
    或其他相類之傳播工具之日期或期間由法院定之。聲請人未
    依前項規定登載者，視為撤回公示催告之聲請。民法第1179
    條第1 項第3款、民事訴訟法第542條定有明文。本院既准對
    於被繼承人甲○○之繼承人為承認繼承之公示催告，爰併依
    上開規定裁定如主文第4 項所示。
五、依非訟事件法第157條，裁定如主文。
中    華    民    國    99    年     8    月   24    日
                  家事法庭法  官   郭淑貞
正本係照原本作成。
如不服本裁定應於送達後10日內向本院提出抗告狀。
中    華    民    國    99    年     8    月   24    日
                          書記官   張詠忻

司法院資訊處製作；財團法人民間司法改革基金會備份。
